【裁判字號】    97,上易,2815
【裁判日期】    971113
【裁判案由】    詐欺
【裁判全文】
臺灣高等法院刑事判決                97年度上易字第2815號
    上  訴  人  臺灣板橋地方法院檢察署檢察官
    被      告  甲○○
上列上訴人因被告詐欺案件，不服臺灣板橋地方法院97年度易字
第1489號，中華民國97年8月15日第一審判決（起訴案號： 臺灣
板橋地方法院檢察署97年度偵字第2428號），提起上訴，本院判
決如下：
    主  文
上訴駁回。
    理  由
一、聲請意旨略以：被告甲○○應能預見提供個人金融機構帳戶
    與他人使用，將幫助犯罪集團或不法分子實施詐欺或其他財
    產犯罪，竟仍基於幫助詐欺之不確定故意，於民國95年12月
    12日某時，在臺北縣新莊市○○路附近某咖啡店，將其於當
    日在臺北富邦商業銀行股份有限公司（下稱富邦銀行）新莊
    分行所申請之帳號000000000000號帳戶存摺、提款卡及密碼
    交付與真實姓名年籍不詳綽號「陳大哥」之成年男子以清償
    債務，並供詐欺集團成員使用。嗣於95年12月13日下午10時
    45分許（聲請書誤載為96年6月13日22時45分許）， 該詐欺
    集團成員以撥打電話方式，向乙○○佯稱其前於網路購物轉
    帳時誤設約定轉帳，須依指示操作自動櫃員機以取消約定轉
    帳之功能，致使乙○○陷於錯誤，旋依該詐欺集團成員指示
    操作自動櫃員機，並轉帳新臺幣（下同） 1萬6千9百98元至
    被告上開富邦銀行帳戶內。嗣經乙○○發覺遭人詐騙後，報
    警查獲。因認被告涉犯刑法第339條第1項、 第30條第1項之
    幫助詐欺取財罪嫌等語。
二、按「案件曾經判決確定者，應諭知免訴之判決」，刑事訴訟
    法第302條第1款定有明文，且依同法第307條規定， 上開判
    決得不經言詞辯論為之。此項訴訟法上所謂一事不再理之原
    則，關於實質上一罪或裁判上一罪，均有其適用。又法院於
    審理聲請簡易判決處刑案件後，認應為免訴判決之諭知者，
    應適用通常程序審判之，同法第452條亦有明文。
三、經查：
  (一)被告前因「基於幫助詐欺之不確定故意，以報載分類廣告上
    刊登之電話號碼與真實姓名、年籍不詳，自稱「陳先生」之
    成年男子聯絡後，於95年12月5日下午6時許， 將其於94年5
    月4日在臺北縣三重市○○路○段85之1號 玉山銀行二重分行
    （下稱玉山銀行） 申辦之帳號0000000000000號帳戶之存摺
    、金融卡及密碼，在臺北縣五股鄉○○路○段與自強路交岔
    路口之便利商店前，以2千元之代價，提供予「陳先生」 ，
    而任由其藉以遂行犯罪後，為之掩飾犯罪所得財物。繼之「
    陳先生」意圖為自己不法所有之犯意，於95年12月13日下午
    6時許，以電話向李凌謊稱其先前網路購物交易錯誤， 必須
    持金融卡至自動櫃員機以英文系統操作修正，否則會繼續扣
    款，致李凌陷於錯誤， 而依其指示於95年12月13下午6時21
    分許，經中華郵政股份有限公司（下稱中華郵政）自動櫃員
    機匯款7千6百75元至甲○○之上開玉山銀行帳戶內，且於款
    項匯入後，即遭提領一空。」（上引原判決書之事實）等犯
    罪事實， 經原審於96年4月26日以96年度簡字第1744號判決
    判處有期徒刑3月，如易科罰金，以新臺幣1千元折算1日 ，
    經上訴後撤回而於96年8月9日確定在案，此有原審調閱之上
    揭判決全卷資料、本院被告前案紀錄表可按。
  (二)被告於偵查中供承：伊於95年12月12日在新莊市○○路市公
    所旁之八十五度Ｃ交付玉山、富邦銀行等二本帳戶予「陳先
    生」以供抵銷債務等語（見96年度他字第6633號卷第15頁）
    ；而被告上揭富邦銀行帳號000000000000號之帳戶，係於95
    年12月12日開戶，玉山銀行帳號0000000000000號之帳戶 ，
    於95年12月7日辦理卡片掛失，同年月12日辦理存摺掛失 、
    印鑑更換及補領等事務，此有富邦銀行96年10月18日北富銀
    新發字第96600007300號函所附帳戶主檔內容、 對帳單內容
    查詢表（同上卷第18至20頁），玉山銀行96年10月31日玉山
    二重字第07103101號函及所附存戶約定事項變更暨事故申請
    書（見同上卷第40頁）、晶片金融卡資料查詢單（見96年度
    偵字第2938號卷第19頁）等資料可稽，是被告上揭供詞與查
    覆資料相符合，應堪採信。
  (三)原審96年度簡字第1744號判決，事實欄所載被告於95年12月
    5日下午6時許， 將上揭玉山銀行帳號0000000000000號帳戶
    資料交付予「陳先生」之時間應屬誤認，按據上項證據及論
    述，被告既於95年12月12日赴銀行辦理存摺掛失、印鑑更換
    及補領等事務，則原存摺、提款卡即失其提領款項之效力，
    故被害人於12月13日匯入系爭帳戶的款項，只能以新的存摺
    、提款卡提領，故應以被告上揭供詞即95年12月12日交付存
    摺、提款卡等語為正確，本件聲請簡易判決處刑之事實，亦
    認被告將上揭富邦銀行帳號000000000000號帳戶資料，係在
    同日所交付，再依被告上揭供詞，交付地點係在新莊市○○
    路市公所旁之八十五度Ｃ，地點亦屬同一，衡之被告係為抵
    償同一人之債務，而為上揭犯行，其犯罪目的同一，是本件
    被告係以一幫助行為，同時觸犯上揭二相同之幫助詐欺取財
    罪名，依刑法第55條之規定，應成立想像競合犯之裁判上一
    罪。職是，被告上揭幫助詐欺取財案件（即本院96年度簡字
    第1744號）業經原審判決確定，該判決之效力，應及於裁判
    上一罪之全部犯罪事實，亦即包含本件幫助詐欺取財之部分
    ，故依上揭法律規定，本件應為免訴之諭知。
四、原審因認起訴事實部分與原審96年度簡字第1744號判決事實
    ，有想像競合之裁判上一罪關係存在，為該判決之效力所及
    ，依通常程序審理，並不經言詞辯論，逕為諭知免訴之判決
    ，尚無違誤。檢察官上訴意旨認被告於偵查中供稱兩案存摺
    、提款卡交付時間不同等語，認前開兩案間無裁判上一罪關
    係云云，請求撤銷改判，並無理由，上訴應予駁回，並不經
    言詞辯論。
據上論斷，應依刑事訴訟法第368條、第372條，判決如主文。
中    華    民    國    97    年    11    月    13    日
                  刑事第４庭    審判長法  官  陳筱珮
                                      法  官  鄭水銓
                                      法  官  周煙平
以上正本證明與原本無異。
不得上訴。
                                      書記官  蕭麗珍
中    華    民    國    97    年    11    月    17    日


司法院資訊處製作；財團法人民間司法改革基金會備份。
